【裁判字號】    99,簡上,68
【裁判日期】    991029
【裁判案由】    違反妨害兵役治罪條例
【裁判全文】
臺灣苗栗地方法院刑事判決              99年度簡上字第68號
上  訴  人  臺灣苗栗地方法院檢察署檢察官
被      告  甲○○
上列上訴人因妨害兵役治罪條例案件，不服台灣苗栗地方法院簡
易庭99年度苗簡字第555 號中華民國99年6 月29日第一審簡易判
決（聲請簡易判決案號：台灣苗栗地方法院檢察署99年度撤緩偵
字第108 號），提起上訴，本院判決如下：
    主  文
上訴駁回。
甲○○應向國庫支付新臺幣參萬元。
    事實及理由
一、本案經本院審理結果，認第一審判決認事、用法及量刑均無
    不當，應予維持，故相關事實、證據及理由，均引用第一審
    判決書之記載（詳如附件），其中證據部分，另補充：被告
    於本院審理時之自白。
二、公訴人上訴意旨略以：本件被告因未依檢察官緩起訴處分，
    足額履行其義務勞動時間，而遭撤銷緩起訴，乃原審又為緩
    刑宣告，顯有不當，為此請求撤銷緩刑等語。惟按：目前刑
    法對於緩刑已設有附負擔緩刑之制度，此觀刑法第74條第2
    項之規定自明。是單純未附負擔之緩刑宣告，如有不當，除
    撤銷緩刑為救濟外，亦可考慮就原先緩刑宣告，另為附負擔
    之宣告，非僅能以撤銷緩刑為唯一救濟方法。經查：本件被
    告觸犯妨害兵役治罪條例之犯行，原經檢察官於偵查中予以
    緩起訴處分，並命被告應提供60小時之義務勞務，惟被告事
    後並未足額履行，而遭撤銷緩起訴處分。以上事實，有檢察
    官之緩起訴處分書（98年度偵緝字第110 號）、直接上級法
    院檢察署檢察長之處分書（98年度上職議字第3613號）、檢
    察官之撤銷緩起訴處分書（99年度撤緩字第35號）等書類在
    卷可憑。以被告所為本件犯行，先前並無前科，犯後坦承犯
    行，未為無益辯解，確具悔意等全部情狀以觀，檢察官原命
    被告提供60小時勞務，給予緩起訴處分，核屬適當。原審判
    處被告罪刑，經核亦屬無誤而應引用如前，惟其另為無負擔
    緩刑之宣告，形同解免原先被告緩起訴之負擔，造成不履行
    緩起訴負擔者，反受更有利之待遇，其輕重失衡，違反體系
    正義，至為顯然。惟斟酌上開所述本案全部情狀，其緩刑宣
    告應認並無不當，但應另為附負擔之宣告，始為適當，檢察
    官上訴請求撤銷緩刑，為無理由，應予駁回。爰審酌上述本
    案全部情狀以及被告先前已履行24小時義務勞務（98年度緩
    字第900 號卷觀護人報告書參照）暨其他一切情形，另命被
    告向國庫支付新台幣3 萬元，使緩刑宣告臻於妥適。
據上論斷，應依刑事訴訟法第455 條之1 第1 項、第3 項、第36
8 條、第373 條，刑法第74條第2 項第4 款，判決如主文。
本案經檢察官林文中到庭執行職務。
中    華    民    國    99    年    10    月    29    日
               刑事第二庭    審判長法  官  楊 清 益
                                   法  官  魏 宏 安
                                   法  官  蔡 志 宏
本件正本證明與原本無異。
不得上訴。
                                   書記官  廖 仲 一
中    華    民    國    99    年    11    月    1     日
附錄本案論罪科刑法條：
妨害兵役治罪條例第10條：
後備軍人意圖避免召集處理有下列行為之一者，處一年以下有期
徒刑、拘役或科新臺幣九萬元以下罰金：
一、離營歸鄉無故不依規定報到，或重複申報戶籍者。
二、拒絕依規定調查，或體格檢查不到者。
三、居住處所遷移，無故不依規定申報者。
國民兵犯前項第三款之罪者，處六月以下有期徒刑、拘役或科新
臺幣三萬元以下罰金。
後備軍人犯第一項之罪或國民兵犯前項之罪，致使召集令無法送
達者，以意圖避免召集論；分別依第五條或第六條科刑。
妨害兵役治罪條例第6條：
意圖避免教育召集或勤務召集，而有下列行為之一者，處三年以
下有期徒刑：
一、捏造免役、除役、轉役或免除召集原因者。
二、毀傷身體者。
三、拒絕接受召集令者。
四、應受召集，無故逾應召期限二日者。
五、使人頂替本人應召者。
無故不參加點閱召集，或意圖避免點閱召集，而有前項第一款至
第三款及第五款行為之一者，處一年以下有期徒刑、拘役或科新
臺幣九萬元以下罰金。
國民兵為避免應召集輔助軍事勤務犯第一項之罪者，處三年以下
有期徒刑。

司法院資訊處製作；財團法人民間司法改革基金會備份。
